臺灣臺北地方法院刑事判決　　　　　　　　　　　　九十二年度交訴字第一二七號
　　公　訴　人　臺灣臺北地方法院檢察署檢察官
　　被　　　告　乙○○
右列被告因業務過失致死案件，經檢察官提起公訴（九十二年度偵字第一八一六八號
、九十二年度偵字第一八八四九號），本院判決如左：
    主  文
乙○○從事業務之人，因業務上之過失致人於死，累犯，處有期徒刑捌月。
    事  實
一、乙○○為貨車司機，為從事駕駛業務之人，其於民國八十四年間因賭博罪，經臺
    灣高等法院判處有期徒刑七月確定，並於八十八年四月十四日縮刑期滿執行完畢
    ，詎其不知戒慎，於九十二年八月二十三日下午六時許，駕駛車牌號碼九Ｂ－四
    一五三號自小貨車沿台北市○○區○○路北往南行駛，行經西園路二段、西藏路
    之交岔路口欲左轉駛入西藏路續往東行，原應注意汽車行駛時，駕駛人應注意車
    前狀況，並隨時採取必要之安全措施，而當日天候晴、日間有自然光線、路面無
    缺陷、無障礙物，並無不能注意之情事，乙○○於左轉時疏未注意適有行人林庭
    逸未依規定行走在行人穿越道上貿然在該路口東側由南往北穿越道路之動態，即
    率爾前行，致其所駕自小貨車右前車頭撞及林庭逸，林庭逸因而倒地並遭該自小
    貨車右前輪碾過前胸，經送醫急救仍因傷重於同日晚間八時五十分不治死亡。乙
    ○○於肇事後未被有偵查犯罪職權之機關或公務員發覺前，即主動向據報到場處
    理之台北市政府警察局萬華分局交通分隊警員坦承肇事接受裁判。
二、案經林庭逸之母甲○○訴請台北市政府警察局萬華分局報告臺灣臺北地方法院檢
    察署檢察官偵查起訴。
    理  由
一、訊據被告乙○○固不否認於右揭時、地駕車撞及被害人林庭逸，並致被害人死亡
    等事實，惟辯稱：當日伊駕車在肇事交岔路口左轉，曾於路口中央稍事暫停，俟
    對向來車均過去後重行起步，起步前有確認路口東側之斑馬線上沒有人才轉彎，
    事發時太陽尚未下山，有反光，被害人可能是在伊視線死角出現，伊才在碰撞前
    均未發現被害人云云。經查：
  (一)本件事故係被告駕車於肇事交岔路口（即西園路、西藏路口）北往東左轉至西藏
    路時發生，被害人林庭逸於事發前係自該路口東南側由南往北以跑步方式穿越西
    藏路，且未行走於行人穿越道上等情，迭據證人即與被告同車之周遠亮、在該路
    口目擊事故經過之陳冬生、陳振烜於警詢及偵查中證述明確（偵字第一八一六八
    號卷第九至十二頁偵訊筆錄、第二十三頁談話紀錄表、第五十三至五十六頁訊問
    筆錄、第八十三、八十四頁訊問筆錄），且為被告所不爭，堪予信實。至證人丙
    ○○雖於偵查中到庭證稱：當日被害人係跑在肇事路口東側之行人穿越道上等語
    （偵字第一八一六八號卷第六十三頁訊問筆錄參照），惟其亦稱：其住在肇事地
    點附近，當時其在修車，看到死者後彎下腰去，並未看件車禍如何發生，是聽到
    有人說撞到了才抬起頭來，以證人丙○○上開證述內容，足證其並未目睹本件車
    禍發生經過，且由此亦無從判斷事發當日其所在位置究竟位於何處、與肇事地點
    距離若干、其所看見在斑馬線上奔跑之人是否果為本件之被害人等節。而證人周
    遠亮為與被告同行之隨車助手，事發之際坐在被告所駕自小貨車右前座；證人陳
    冬生、陳振烜於事發之際係分別駕車停放在西藏路東往西車道前方之機車停等區
    ○○○路東往西第一車道之斑馬線後方，業據渠等陳明在卷，證人周遠亮、陳冬
    生、陳振烜於事發時所在之處與肇事地點相距甚近，且三人均一致證述事發之際
    被害人並未行走於行人穿越道上，證人丙○○對此之證述內容與前開三位證人所
    述不符，要難遽採。
  (二)再者，依卷附現場圖及現場照片所示（偵字第一八一六八號卷第二十六頁、第七
    十六至七十九頁參照），肇事路口為四方岔路，並無障礙物遮蔽視線，視野開闊
    良好，設若駕駛人駕車自西園路北往東左轉西藏路行駛前，確實注意車前狀況，
    應可清楚查知在該路口處通行之人車動態。被告雖稱事發當日伊駕車自西園路北
    往東左轉西藏路時，有確認該路口東側之行人穿越道上並無行人，方才起步續往
    東行，然伊復坦認：伊車於左轉途中撞擊被害人之位置約在路口東側行人穿越道
    東方三、四公尺，若伊得以確認該行人穿越道上並無行人通行，何以卻對距該行
    人穿越道甚近之處有無行人穿越道路全然未察？由此已見被告所辯多有不實。被
    告另辯稱：事發當日太陽尚未下山，被害人所在之處有反光，且在伊視線死角云
    云，然證人陳冬生、陳振烜與被告同為用路人，渠等對被害人如何橫越道路、如
    何遭被告所駕之自小貨車撞擊均可清楚查見，顯見當日之光線狀況，非如被告所
    言已達用路人無法查知被害人穿越道路動態之情，被告以上開情詞置辯，亦不足
    採。更有甚者，觀諸卷附現場圖，西藏路西往東計有三線車道，事發後被告之車
    係停放在西藏路西往東第一車道內，可推知本件事故撞擊點係在該車道內，再佐
    以證人陳冬生、陳振烜均一致陳稱：被害人係自肇事路口東南角開始橫越西藏路
    ，往行人穿越道的方向跑，跑了約二個線道就被撞到等語，可知被害人係穿越西
    藏路西往東第三、第二車道，進入第一車道時遭被告之車撞擊，而該地第二、三
    車道之寬度分別有三公尺、五點四公尺，此觀之現場圖之記載即明，被告於警、
    偵、審程序中始終陳稱：伊於本件事故發生前並未發現被害人，是撞到以後才知
    道（偵字第一八一六八號卷第五頁偵訊筆錄、第二十二頁談話紀錄表、相卷第四
    十二頁訊問筆錄、本院九十三年二月十日準備程序筆錄第五頁參照），益證伊在
    事發前對被害人已進入車道，且已行進將近十公尺距離一事渾然不覺，伊並未確
    實注意車前狀況，殆無疑義。
  (三)至告訴人即被害人之母甲○○指稱被告係無照駕駛一節。查被告自承為貨車司機
    ，以廢棄物回收為業（相卷第四十一頁背面訊問筆錄參照），自係以駕駛汽車載
    運物品為業，為從事駕駛業務之人。惟被告領有小型車普通駕駛執照，本件事發
    時伊所駕駛之車號九Ｂ－四一五三號汽車為自小貨車，分別有交通部公路總局新
    竹區監理所桃園監理站九十三年二月十八日竹監桃字第○九三○○○三○五二號
    函、交通部公路總局臺北區監理所九十三年二月十九日北監車字第○九三○○○
    三一五五號函附於本院卷內可按，其未取得職業駕駛執照，卻以駕駛為職業，固
    違反道路交通管理處罰條例第二十二條第二款規定，應依該條例之規定受罰，然
    此究與同條例第八十六條第一項之「無駕駛執照駕車」之情形有間。亦即被告僅
    持有小型車普通駕駛執照，並無駕駛營業車輛之資格，若所駕駛者係營業用車輛
    ，自可認係「無駕駛執照駕車」，然被告所駕駛者係自用小貨車，以其持有駕照
    之種類，本可正當行駛（見道路交通安全規則第五十三條、第四條、第五條、道
    路交通管理處罰條例第二十一條意旨），告訴人指稱被告無照駕駛，容有誤會，
    併予敘明。
二、按汽車行駛時，駕駛人應注意車前狀況，並隨時採取必要之安全措施，道路交通
    安全規則第九十四條第三項定有明文，被告為已考領駕照之駕駛人，對此實難諉
    稱不知。而被告坦認事發當日天候晴，有自然光線，且觀諸卷附現場照片，肇事
    地點路面無缺陷、無障礙物，並無使被告不能注意車前狀況之情事，詎伊卻於左
    轉時未注意車前狀況，致撞擊在肇事路口東側橫越道路之被害人而肇事，伊對本
    件事故之發生為有過失，至臻明確。至被害人在肇事路口雖依循燈號指示穿越道
    路，惟未行走於行人穿越道上，且證人陳冬生、陳振烜均證稱被害人是以跑步方
    式橫越道路，足證被害人在橫越道路時並未注意左右來車，其對本件事故之發生
    同有過失，惟被告之過失責任，尚未能因此而告解免。被害人因本件事故受傷，
    雖經送醫救治，仍因傷重延至事發當日晚間八時五十分不治死亡，業經臺灣臺北
    地方法院檢察署檢察官督同法醫師相驗無訛，有相驗屍體證明書、驗斷書、勘驗
    筆錄及相驗照片在卷足憑（相卷第四十三頁、第四十四至四十八頁、第四十頁、
    第五十二至六十頁參照）。被告之過失行為與被害人之死亡結果間，具相當因果
    關係。綜上，本件事證明確，應依法論科。
三、核被告所為，係犯刑法第二百七十六條第二項之業務過失致死罪。被告於八十四
    年因賭博罪，經臺灣高等法院判處有期徒刑七月確定，並於八十八年四月十四日
    縮刑期滿執行完畢，有臺灣高等法院被告全國前案紀錄表附卷可參，其於五年內
    再犯本件有期徒刑以上之罪，為累犯，應依刑法第四十七條規定加重其刑。另其
    於肇事後未被有偵查犯罪職權之機關或公務員發覺前，即主動向據報到場處理之
    台北市政府警察局萬華分局交通分隊警員坦承肇事，有警製自首調查表在卷足憑
    （偵字第一八一六八號卷第十八頁參照），為對於未發覺之罪自首而接受裁判，
    應依刑法第六十二條前段規定減輕其刑。被告所犯業務過失致死罪，有上開刑之
    加重、減輕事由，應依法先加後減。爰審酌被告之過失情節尚稱輕微，惟造成被
    害人死亡之嚴重結果，其犯後坦承部分犯行，犯後態度難謂不佳，又迄未與被害
    人家屬就賠償問題達成和解等各項情狀，量處如主文所示之刑，以資懲儆。
據上論斷，依刑事訴訟法第二百九十九條第一項前段，刑法第二百七十六條第二項、
、第四十七條、第六十二條前段，罰金罰鍰提高標準條例第一條前段，判決如主文。
本案經檢察官孟玉梅到庭執行職務
中　　　華　　　民　　　國　　九十三　　年　　　三　　　月　　二十五　　日
                                        臺灣臺北地方法院交通法庭
                                          審判長  法　官  洪文慧
                                                  法  官  鄧德倩
                                                  法  官  陳婷玉
右正本證明與原本無異。
如不服本判決，應於判決送達後十日內，向本院提出上訴狀。
                                                  書記官  陳弘文
中　　　華　　　民　　　國　　九十三　　年　　　三　　　月　　二十五　　日
附錄本案所犯法條全文：
中華民國刑法第二百七十六條
(過失致死罪)
因過失致人於死者，處二年以下有期徒刑、拘役或二千元以下罰金。
從事業務之人，因業務上之過失犯前項之罪者，處五年以下有期徒刑或拘役，得併科
三千元以下罰金。
